臺灣臺南地方法院刑事判決　
111年度訴字第645號
公  訴  人  臺灣臺南地方檢察署檢察官
被      告  蕭上洺


上列被告因違反毒品危害防制條例案件，經檢察官提起公訴（11
1年度偵字第11911號），被告於本院準備程序中就被訴事實為有
罪之陳述，經告知簡式審判程序之旨，並聽取被告與公訴人意見
後，本院裁定以簡式審判程序進行審理，判決如下：
    主  文
蕭上洺持有第二級毒品純質淨重二十公克以上，處有期徒刑陸月
，如易科罰金，以新臺幣壹仟元折算壹日。
扣案如附表編號1所示之物沒收銷燬。
    事實及理由
一、本案被告蕭上洺所犯為死刑、無期徒刑、最輕本刑3年以上
    有期徒刑以外之罪，亦非高等法院管轄之第一審案件，其於
    準備程序中就被訴事實為有罪之陳述，經告知簡式審判程序
    之旨，並聽取檢察官及被告之意見後，本院合議庭依刑事訴
    訟法第273條之1第1項規定裁定進行簡式審判程序，是本案
    之證據調查，依同法第273條之2規定，不受同法第159條第1
    項、第161條之2、第161條之3、第163條之1及第164條至第1
    70條所規定證據能力認定及調查方式之限制，合先敘明。
二、本案犯罪事實及證據，除起訴書犯罪事實欄一第6、7行「購
    得大麻1包（毛重28.83公克、檢驗前淨重28.08公克、檢驗
    後26.95公克）」之記載，應更正為「購得如附表編號1所示
    之大麻1包」；證據部分：補充「被告於本院準備程序及審
    理時之自白」外，其餘均引用檢察官起訴書之記載（如附件
    ）。　　
三、論罪科刑：
　㈠按毒品危害防制條例第2條第2項第2款所稱之第二級毒品「大
    麻」，係指「不包括大麻全草之成熟莖及其製品（樹脂除外
    ）及由大麻全草之種子所製成不具發芽活性之製品」而言；
    準此，該所謂「大麻」，即除上揭全草之成熟莖及其樹脂外
    之製品、種子所製成不具發芽活性之製品以外，其餘任何部
    位要均屬之。故同條例第11條第4項所定「持有第二級毒品
    純質淨重20公克以上」者，其中「純質淨重」，於「大麻」
    之情形，係指大麻全草之上開部分之淨重之謂（最高法院10
    1年度台上字第1771號、107年度台上字第686號判決意旨參
    照）。本件被告所持有之第二級毒品大麻淨重26.95公克，
    已達毒品危害防制條例第11條第4項所定之純質淨重20公克
    以上。
  ㈡又按所謂高度行為吸收低度行為，乃係基於法益侵害之觀點
    ，認為當高度行為之不法內涵足以涵蓋低度行為時，方得論
    以吸收犯。民國98年5月20日修正（並自公布後六個月施行
    ）之毒品危害防制條例既將同屬持有毒品行為之處罰依持有
    毒品數量多寡而分別以觀，顯見立法乃係有意以持有毒品數
    量作為評價持有毒品行為不法內涵高低之標準，並據此修訂
    持有毒品罪之法定刑，俾使有所區隔。因此當行為人持有毒
    品數量達法定標準以上者，由於此舉相較於僅持有少量毒品
    之不法內涵較高、法定刑亦隨之顯著提升，縱令行為人係為
    供個人施用而購入，由於該等行為不法內涵非原本施用毒品
    行為所得涵蓋，自不得拘泥於以往施用行為吸收持有行為之
    既定見解，應本諸行為不法內涵之高低為判斷標準，改認持
    有法定數量以上毒品之行為屬高度行為而得吸收施用毒品行
    為，或逕認施用毒品之輕行為當為持有超過法定數量毒品之
    重行為所吸收，方屬允當，至於持有第一級、第二級毒品未
    達法定數量之情形，毒品危害防制條例第11條第1項、第2項
    既另有處罰規定，與持有毒品達法定數量以上者即屬不同犯
    罪，則持有第一級、第二級毒品未達法定數量並有施用犯行
    ，仍由施用行為吸收持有之低度行為，兩者並無扞格之處（
    臺灣高等法院暨所屬法院101年法律座談會刑事類提案第25
    號、98年法律座談會刑事類提案第15號決議意旨、最高法院
    102年度台上字第3295號判決意旨參照）。本案被告雖稱係
    為施用而購入上開毒品，然其持有第二級毒品純質淨重已達
    二十公克以上，與上述由施用行為吸收持有之低度行為不同
    ，是核被告所為，係犯毒品危害防制條例第11條第4項之持
    有第二級毒品純質淨重二十公克以上之罪。
　㈢又檢察官並未主張被告構成累犯(見本院卷第58頁)，是就被
    告前案部分，依刑法第57條第5款有關犯罪行為人之品行予
    以審酌、評價即足（最高法院刑事大法庭110年度台上字第5
    660號裁定意旨參照）。
　㈣按對於未發覺之罪自首而受裁判者，得減輕其刑，刑法第62
    條前段定有明文。且刑法上所謂自首，乃犯人在犯罪未發覺
    前，向該管公務員自行申告犯罪事實而受裁判之謂。所謂「
    發覺」，固非以有偵查犯罪權限之機關或人員確知其人犯罪
    無誤為必要，而於對其發生嫌疑時，即得謂為已發覺，但此
    項對犯人之嫌疑，仍須有確切之根據得合理之可疑者，始足
    當之，若單純主觀上之懷疑，要不得謂已發生嫌疑（最高法
    院108年度台上字第3146號判決意旨參照）。查被告於警員
    知悉其犯持有第二級毒品犯行前，即主動告知並交出大麻1
    包等情，業經其於警詢時供承甚明(見警卷第5至6頁)，另卷
    內復無證據足資證明警方在此之前已獲有被告該次非法持有
    大麻之相關確切根據，堪認符合自首要件，爰依刑法第62條
    本文規定減輕其刑。
　㈤爰審酌被告明知第二級毒品大麻對於人體之戕害，竟漠視毒
    品之危害性及法令之禁制，仍為供己施用購入持有純質淨重
    20公克以上之大麻，所為應予非難，惟念其犯後自始坦承犯
    行，態度尚稱良好，兼衡其素行、犯罪之動機、手段、持有
    毒品之數量，及其於本院審理時自述之智識程度、家庭生活
    狀況(見本院卷第57至58頁)等一切情狀，量處如主文所示之
    刑，並諭知易科罰金之折算標準。
四、沒收之說明：
　㈠按查獲之第一級、第二級毒品及專供製造或施用第一級、第
    二級毒品之器具，不問屬於犯罪行為人與否，均沒收銷燬之
    ，毒品危害防制條例第18條第1項前段定有明文。又毒品危
    害防制條例第18條第1項前段相對於刑法之沒收規定而言，
    係為刑法之特別規定，基於特別法優於普通法之原則，自應
    優先適用。扣案如附表編號1所示之物，經送鑑定結果，確
    檢出大麻成分，有法務部調查局濫用藥物實驗室鑑定書在卷
    可憑（見毒偵字卷第59頁），是前開扣案物品，核屬毒品危
    害防制條例第2條第2項第2款所定之第二級毒品大麻，自應
    依毒品危害防制條例第18條第1項前段規定宣告沒收銷燬之
    。另盛裝毒品之包裝袋1只，以現今所採行之鑑驗方式，仍
    會殘留微量毒品，無法將之完全析離，應整體視同查獲之第
    二級毒品，併與第二級毒品沒收銷燬之。至鑑驗耗損之大麻
    ，既已滅失，自無庸宣告沒收銷燬之，附此敘明。
　㈡至其餘扣案物(含SIM卡1張)均無證據證明與本案犯行有關，
    自無從併予宣告沒收。
本案經檢察官吳維仁提起公訴，檢察官黃信勇到庭執行職務。
中　　華　　民　　國　　111 　年　　8 　　月　　29　　日
                  刑事第十庭    法　官　潘明彥
以上正本證明與原本無異。
如不服本判決應於收受本判決後20日內向本院提出上訴書狀，並
應敘述具體理由。其未敘述上訴理由者，應於上訴期間屆滿後20
日內向本院補提理由書狀（均須按他造當事人之人數附繕本）「
切勿逕送上級法院」。 
　　　　　　　　　　　　　　　　書記官  蘇豐展
中　　華　　民　　國　　111 　年　　8 　　月　　29　　日
附錄本案論罪科刑法條：
毒品危害防制條例第11條
持有第一級毒品者，處3年以下有期徒刑、拘役或新臺幣5萬元以
下罰金。
持有第二級毒品者，處2年以下有期徒刑、拘役或新臺幣3萬元以
下罰金。
持有第一級毒品純質淨重十公克以上者，處1年以上7年以下有期
徒刑，得併科新臺幣1百萬元以下罰金。
持有第二級毒品純質淨重二十公克以上者，處6月以上5年以下有
期徒刑，得併科新臺幣70萬元以下罰金。
持有第三級毒品純質淨重二十公克以上者，處3年以下有期徒刑
，得併科新臺幣30萬元以下罰金。
持有第四級毒品純質淨重二十公克以上者，處1年以下有期徒刑
，得併科新臺幣10萬元以下罰金。
持有專供製造或施用第一級、第二級毒品之器具者，處1年以下
有期徒刑、拘役或新臺幣1萬元以下罰金。
附表：   編號 扣案物名稱 數量及說明 1 大麻 1包（含包裝袋1只，毛重28.08公克，淨重26.95公克，驗餘淨重26.95公克，空包裝重1.13公克） 2 IPhone手機 1支（含SIM卡1張，IMEI：000000000000000號） 

【附件】：
臺灣臺南地方檢察署檢察官起訴書　
                                    111年度偵字第11911號
　　被　　　告　蕭上洺　男　28歲（民國00年0月00日生）
　　　　　　　　　　　　住○○市○○區○○路000巷00弄00號
　　　　　　　　　　　　國民身分證統一編號：Z000000000號
上列被告因違反毒品危害防制條例案件，業經偵查終結，認應提
起公訴，茲將犯罪事實及證據並所犯法條分敘如下：
　　　　犯罪事實
一、蕭上洺（所涉施用第二級毒品部分，另以110年度毒偵字第3
    265號為不起訴處分確定）明知大麻係毒品危害防制條例第2
    條所列管之第二級毒品，屬違禁物，不得非法持有之，竟基
    於持有第二級毒品大麻純質淨重20公克以上之犯意，於民國
    110年12月7日凌晨零時許，在臺南市安平區運河附近，以新
    臺幣2萬元之價格，購得大麻1包（毛重28.83公克、檢驗前
    淨重28.08公克、檢驗後26.95公克），而非法持有之。嗣於
    同日1時30分許，在臺南市○○區○○路○段00號前，因駕駛車牌
    號碼000-0000號自用小客車未依道路標線行駛，為警盤查後
    ，主動交付大麻1包等物，而查悉上情。
二、案經臺南市政府警察局第二分局報告偵辦。
　　　　證據並所犯法條
一、上揭犯罪事實，業據被告蕭上洺於警詢時及本署偵查中坦承
    不諱，並有臺南市政府警察局第二分局搜索扣押筆錄、扣押
    物品目錄表、法務部調查局濫用藥物實驗室鑑定書（調科壹
    字第11123001730號）、法務部調查局111年2月16日調科壹
    字第11103126450號函各1份及查獲現場及扣押物照片14張等
    附卷可資佐證，是被告犯嫌洵堪認定。
二、核被告所為，係犯毒品危害防制條例第11條第4項之持有第
    二級毒品純質淨重20公克以上罪嫌。扣案之大麻1包，請依
    毒品害防制條例第18條第1項前段規定，宣告沒收銷燬之。
三、依刑事訴訟法第251條第1項提起公訴。
　　此　致
臺灣臺南地方法院
中　　華　　民　　國　 111　　年　　5 　　月　　26　　日
                               檢　察　官　吳 維 仁
本件證明與原本無異
中　　華　　民　　國　 111　　年　　5 　　月　　27　　日
                              書  記  官  戴 清 文
毒品危害防制條例第11條
持有第一級毒品者，處 3 年以下有期徒刑、拘役或新臺幣 5 萬
元以下罰金。
持有第二級毒品者，處 2 年以下有期徒刑、拘役或新臺幣 3 萬
元以下罰金。
持有第一級毒品純質淨重十公克以上者，處 1 年以上 7 年以下
有期徒刑，得併科新臺幣 1 百萬元以下罰金。
持有第二級毒品純質淨重二十公克以上者，處 6 月以上 5 年以
下有期徒刑，得併科新臺幣 70 萬元以下罰金。
持有第三級毒品純質淨重二十公克以上者，處 3 年以下有期徒
刑，得併科新臺幣 30 萬元以下罰金。
持有第四級毒品純質淨重二十公克以上者，處 1 年以下有期徒
刑，得併科新臺幣 10 萬元以下罰金。
持有專供製造或施用第一級、第二級毒品之器具者，處 1 年以
下有期徒刑、拘役或新臺幣 1 萬元以下罰金。